【裁判字號】    98,抗,100
【裁判日期】    981113
【裁判案由】    強盜等
【裁判全文】
臺灣高等法院花蓮分院刑事裁定           98年度抗字第100號
抗  告  人
即  被  告  甲○○
上列抗告人因強盜案件，不服臺灣花蓮地方法院民國98年10月27
日裁定羈押（98年度訴字第495 號），提起抗告，本院裁定如下
：
    主  文
抗告駁回。
    理  由
一、原裁定意旨略以：抗告人甲○○所涉強盜罪嫌，有抗告人自
    白、被害人及證人指述、扣押物品等相關卷證可稽，且抗告
    人經警察圍捕仍為逃逸，直至員警開搶始遭逮捕等情，經法
    院訊問後，認為被告犯嫌重大，有逃亡之虞，其所犯為最輕
    本刑5年以上有期徒刑之罪，屬刑事訴訟法第101條第1項第1
    款及第3 款之羈押原因，而有羈押之必要，為擔保審判進行
    ，爰予羈押，但不禁止接見及通信等語。
二、抗告意旨略以：原法院根據抗告人到案前追捕過程，認有刑
    事訴訟法第101條第1項第1 款逃亡之虞，實屬牽強附會，於
    法不合。被告非現行犯，何來逃亡之虞，又被告當時已被列
    為嫌疑犯，應以合法程序通知方式而未為，實難謂有畏罪潛
    逃之虞。被告到案當天係因有不明人士緊隨在後，被告極欲
    擺脫，於警察出現攔截時，當時神經緊繃，行車速度已非被
    告自由意識可以掌控，被告閃路攔又被開槍，情緒幾至崩潰
    ，更為爭命而拖行至車停止運轉，誠非抗告人所願，原裁定
    據此認抗告人有逃亡之虞，否決抗告人具保聲請，誠難心服
    ，實有違日前大法官解釋維護人權之意願，請求准予具保停
    止羈押等語。
三、按司法院大法官會議釋字第665號解釋「刑事訴訟法第101條
    第1項第3款規定，於被告犯該款規定之罪，犯罪嫌疑重大，
    且有相當理由認為有逃亡、湮滅、偽造、變造證據或勾串共
    犯或證人之虞，非予羈押，顯難進行追訴、審判或執行者，
    得羈押之。於此範圍內，該條款規定符合憲法第23條之比例
    原則，與憲法第8 條保障人民身體自由及第16條保障人民訴
    訟權之意旨，尚無牴觸。」，次按羈押被告之目的，在於確
    保訴訟程序之進行、確保證據之存在及真實及確保刑罰（保
    安處分）之執行，而被告有無羈押之必要，法院自得就具體
    個案情節予以斟酌決定，如就客觀情事觀察，法院許可羈押
    之裁定，在目的與手段之間衡量並無明顯違反比例原則之情
    形，即無違法或不當可言。且刑事訴訟法第101 條以下對羈
    押另定有相關之審核要件，與法院實體審判尚屬有間，而不
    以嚴格證明為必要，亦難謂與人權保護有所衝突。是以於本
    案情節未臻明瞭前，如符合羈押之原因，且有保全將來之追
    訴、審判程序進行之必要，應認有羈押之必要性。是法院應
    審查被告犯罪嫌疑是否重大、被告是否有羈押之理由、是否
    有非予羈押顯難進行追訴、審判或執行之必要情事等三要件
    ，依卷內具體客觀事證予以斟酌後，始決定是否有羈押之「
    正當性」及「必要性」。又因羈押僅係用以保全刑事偵查、
    審判、執行之順利進行，屬於刑事訴訟之保全程序，並非在
    確認罪責及刑罰問題，簡言之，僅在判斷有無保全之必要，
    故所謂「犯罪嫌疑是否重大」，並非指確信被告犯罪（有罪
    判決之心證程度）或被告犯罪具有高度之可能性（起訴門檻
    之心證程度），僅要提出證據證明被告有犯罪之可能性即足
    ，且不須符合嚴格證明之程序要求，僅須自由證明為已足。
    被告有無刑事訴訟法第101條第1項各款規定之情形，應否羈
    押及羈押後其原因是否仍然存在，有無繼續羈押之必要，俱
    屬事實問題，法院容有依法認定裁量之職權。
四、經查，本案抗告人涉犯強盜罪嫌，為警攔查其犯案所駕車輛
    時，因心生畏罪未停車受檢，於警察開槍制止時仍繼續逃逸
    ，直至員警開車撞擊抗告人車輪停駛後始遭逮捕，已有相當
    理由認抗告人有逃亡之虞，且其所犯係涉強盜罪嫌，係屬最
    輕本刑為5 年以上有期徒刑之罪，並有抗告人自白、被害人
    及證人指述、扣押物品等相關卷證可稽，可認為罪嫌重大，
    相較於其他輕罪而言，抗告人逃匿以規避審判程序進行之可
    能性甚高，若命抗告人具保、責付或限制住居等侵害較小之
    手段，均不足以確保審判程序之順利進行，非予羈押，國家
    追訴及刑罰權即有難以實現之危險。再參酌抗告人所犯強盜
    罪嫌，犯罪情節重大，危害社會治安甚鉅，權衡國家刑事司
    法權之有效行使、社會秩序及公共利益、抗告人人身自由之
    私益及防禦權受限制之程度，認對抗告人維持羈押處分尚屬
    適當、必要，合乎比例原則，並無違前開司法院會議解釋意
    旨。從而，原法院訊問抗告人後，認抗告人涉犯強盜罪嫌重
    大，符合刑事訴訟法第101條第1項第1款及第3款之規定，為
    確保日後仍有進行訴訟之可能情形，認有羈押之必要，因而
    予以羈押，應無不當。抗告人以上情指摘原裁定不當，難認
    可採，抗告無理由，應予駁回。
五、據上論斷，應依刑事訴訟法第412條，裁定如主文。
中    華    民    國    98    年    11    月    13    日
                    刑事庭審判長法  官  謝志揚
                                法  官  林慶煙
                                法  官  劉雪惠
以上正本證明與原本無異。
本件不得再抗告。
中    華    民    國    98    年    11    月    13    日
                                書記官  李德霞


司法院資訊處製作；財團法人民間司法改革基金會備份。
